臺灣屏東地方法院刑事裁定
111年度聲字第1022號
聲  請  人
即  被  告  陳豐德




上列聲請人即被告因毒品危害防制條例等案件（本院111年度訴
字第442號），不服本院受命法官於中華民國111年9月20日所為
羈押處分，聲請撤銷或變更，本院裁定如下：
    主  文
聲請駁回。
    理  由
一、聲請意旨略以：聲請人即被告陳豐德（下稱聲請人）固於民
    國111年9月7日未到庭行準備程序，然於同年月20日經警方
    通知後，即自行到案，可知聲請人無逃亡之舉，僅係因偶發
    情況而未遵期到庭，應無刑事訴訟法第101條第1項第1款之
    羈押原因，況衡量聲請人受刑事追訴之公益、聲請人人身自
    由受限制之衡平，命聲請人具保、限制住具或其他替代方案
    ，非不可達到督促聲請人到庭之效果，無羈押之必要，請求
    撤銷原裁定，給予聲請人具保之機會等語（見本院111年度
    聲字第1022號卷第7至9頁）。
二、對於審判長、受命法官、受託法官或檢察官所為下列處分有
    不服者，受處分人得聲請所屬法院撤銷或變更之。處分已執
    行終結，受處分人亦得聲請，法院不得以已執行終結而無實
    益為由駁回：一、關於羈押、具保、責付、限制住居、限制
    出境、限制出海、搜索、扣押或扣押物發還、變價、擔保金
    、因鑑定將被告送入醫院或其他處所之處分、身體檢查、通
    訊監察及第105條第3項、第4項所為之禁止或扣押之處分；
    第一項聲請期間為5日，自為處分之日起算，其為送達者，
    自送達後起算；法院就第416條之聲請所為裁定，不得抗告
    ；依本編規定得提起抗告，而誤為撤銷或變更之聲請者，視
    為已提抗告；其得為撤銷或變更之聲請而誤為抗告者，視為
    已有聲請，刑事訴訟法第416條第1項第1款、第3項、第418
    條第1項前段、第2項分別定有明文。再按在監所之被告，不
    經監所長官而自行提出抗告書狀，且該監所不在法院所在地
    者，仍應扣除在途期間（最高法院107年度台抗字第868號刑
    事裁定參照）。經查，本件羈押處分係由本院承審111年度
    訴字第442號案件之受命法官於111年9月20日訊問聲請人後
    ，當庭諭知羈押等情，有本院刑事報到單、訊問筆錄、押票
    、送達證書在卷可佐（見本院111年度訴字第442號卷第59至
    75頁），並經本院調取該案卷宗核閱無訛。而聲請人非向監
    所長官提出聲請狀，而係逕向法院遞狀聲請，是其聲請期間
    應就其所在地加計在途期間，因聲請人羈押於法務部○○○○○○
    ○○（址設屏東縣○○鄉○○路000號），故依法院訴訟當事人在
    途期間標準第2條規定，應自為處分之111年9月20日起算不
    變期間5日，應再加計在途期間4日，是其聲請期間應於111
    年9月29日屆滿，聲請人於111年9月23日向本院聲請撤銷羈
    押，此有「刑事抗告狀」上蓋印之本院收文戳章在卷可稽（
    見本院111年度聲字第1022號卷第7頁），是本案聲請未逾法
    定期間。至聲請意旨固誤聲請撤銷原處分為抗告，惟依刑事
    訴訟法第418條第2項規定，視為已有聲請撤銷原處分，依上
    開說明，其撤銷處分之聲請為合法，合先敘明。
三、按基於憲法保障人民身體自由之意旨，被告犯罪嫌疑重大，
    且所犯之罪合於刑事訴訟法第101條第1項第3款所定者，仍
    應有相當理由認為其有逃亡、湮滅、偽造、變造證據或勾串
    共犯或證人等之虞，法院斟酌命該被告具保、責付或限制住
    居等侵害較小之手段，均不足以確保追訴、審判或執行程序
    之順利進行，此際予以羈押，方堪稱係屬維持刑事司法權有
    效行使之最後必要手段。是被告縱然符合上揭第3款之羈押
    事由，法官仍須就犯罪嫌疑是否重大、有無羈押必要、有無
    不得羈押之情形予以審酌，非謂一符合該款規定之羈押事由
    ，即得予以羈押。而前揭所謂「相當理由」與同條項第1款
    、第2款法文內之「有事實足認有……之虞」（學理上解釋為
    「充分理由」）尚屬有間，其條件當較寬鬆。良以重罪常伴
    有逃亡、滅證之高度可能，係趨吉避凶、脫免刑責、不甘受
    罰之基本人性，倘一般正常之人，依其合理判斷，可認為該
    犯重罪嫌疑重大之人具有逃亡之相當或然率存在，即已該當
    「相當理由」之認定標準，不以達到充分可信或確定程度為
    必要。以量化為喻，若依客觀、正常之社會通念，認為其人
    已有超過百分之五十之逃亡可能性者，當可認具有相當理由
    認為其有逃亡之虞。此與前2款至少須有百分之八十以上，
    始足認有該情之虞者，自有程度之差別。再其認定，固不得
    憑空臆測，但不以絕對客觀之具體事實為限，若有某些跡象
    或情況作為基礎，即無不可。至相關之事實或跡象、情況，
    鑑於此非屬實體審判之核心事項，自以自由證明為已足，並
    不排斥傳聞證據，自不待言（最高法院98年度台抗字第668
    號裁定參照）。
四、經查：
　㈠聲請人經本案受命法官於111年9月20日訊問後，認聲請人就
    被訴之毒品危害防制條例第11條第3項之持有第一級毒品純
    質淨重10公克以上之罪嫌，嫌疑重大，考量聲請人因拘提到
    案，有事實足認為有逃亡之虞，有羈押之原因且有羈押之必
    要，依刑事訴訟法第101條第1項第1款規定，於同日裁定自1
    11年9月20日起執行羈押等情，有本院刑事報到單、訊問筆
    錄、押票、送達證書在卷可佐（見本院111年度訴字第442號
    卷第59至75頁）。
　㈡經核聲請人於本案受命法官訊問時，否認被訴之毒品危害防
    制條例第11條第3項之持有第一級毒品純質淨重10公克以上
    之罪嫌，然有證人邱正誠於警詢時之證述、屏東縣政府警察
    局屏東分局搜索扣押筆錄、扣押物品目錄表、法務部調查局
    濫用藥物實驗室鑑定書各1份在卷可證，且有海洛因1包扣案
    可佐，堪認聲請人涉犯前揭犯罪之嫌疑重大。再者，本案經
    檢察官提起公訴後，本案受命法官定於111年9月7日行準備
    程序，經合法通知聲請人到庭，聲請人無正當理由未到庭，
    復經本案受命法官依法拘提聲請人，聲請人始於111年9月20
    日經警方拘提到案等情，有本院送達證書、本院刑事報到單
    、準備程序筆錄、拘票及報告書存卷可查（見本院111年度
    訴字第442號卷第25、33至35、41至43頁），足認被告確有
    逃亡之事實甚明。是經權衡上情及國家刑事司法權之有效行
    使、社會秩序與公共利益、聲請人人身自由之私益與防禦權
    受限制之程度，為確保後續審判及執行程序之進行，對聲請
    人予以羈押，當屬適當、必要，合乎比例原則。
　㈢上開羈押事由所憑依據，均存於本案卷證內，並經原為羈押
    處分法官核閱卷宗，綜合案件相關因素及訴訟進行之程度，
    本其心證所為羈押處分，經本院審查如前，認原為羈押處分
    法官諭知羈押之處分，核係就案件具體情形依法裁量職權之
    行使，經在目的與手段之衡量，並無違反比例原則，要與刑
    事訴訟法第101條第1項第1款及司法院釋字第665號解釋意旨
    相符，於法並無不合，且聲請人尚無刑事訴訟法第114條各
    款所定情形，其聲請撤銷或變更原處分，並無理由，應予駁
    回。
據上論斷，應依刑事訴訟法第416條第4項、第412條，裁定如主
文。
中　　華　　民　　國　　111 　年　　9 　　月　　30　　日
                  刑事第五庭  審判長法  官  黃柏霖
                                    法  官  錢毓華
　　　　　　　　　　　　　　　　　　法　官　李宛臻
以上正本證明與原本無異。
不得抗告。
中　　華　　民　　國　　111 　年　　10　　月　　3 　　日
                                     書記官  蔡語珊